【裁判字號】    98,交聲,4055
【裁判日期】    981231
【裁判案由】    交管條例聲異
【裁判全文】
臺灣板橋地方法院交通事件裁定        98年度交聲字第4055號
原處分機關  交通部公路總局臺北區監理所
異  議  人
即受處分人  甲○○
上列異議人即受處分人因違反道路交通管理處罰條例案件，對於
交通部公路總局臺北區監理所民國98年11月10日北監營裁字第裁
40－C00000000 號違反道路交通管理事件裁決書所為之處分（原
舉發通知單案號：臺北縣政府警察局北縣警交大字第C00000000
號）聲明異議，本院裁決如下：
    主    文
原處分撤銷。
甲○○不罰。
    理    由
一、原處分意旨略以：異議人即受處分人甲○○於民國98年9 月
    11日上午11時49分許，因駕駛車牌號碼547—ZB 號營業貨運
    曳引車，行經臺北縣土城市○○路與永安街口時，因「違反
    處罰條例之行為，不聽勤務人員制止」，由臺北縣政府警察
    局土城分局頂埔所員警逕行填掣北縣警交大字第C00000000
    號舉發違反道路交通管理事件通知單對受處分人舉發「違反
    處罰條例之行為，不聽勤務人員制止」之違規，並移送原處
    分機關處理。嗣經原處分機關於98年11月10日依道路交通管
    理處罰條例第第60條第1 項、第63條第1 項第1 款（裁決書
    漏列第1 款）及違反道路交通管理事件統一裁罰基準及處理
    細則第41、43、44、67條規定，以北監營裁字第裁40－C000
    00000 號違反道路交通管理事件裁決書認定受處分人「違反
    處罰條例之行為，不聽勤務人員制止」而裁處新臺幣（下同
    ）3,000 元，並記違規點數1 點在案。
二、異議意旨略以：當時從高速公路下交流道後，伊就用無線呼
    叫友人，詢問友人有無在永寧路上的電機行，且駕車迴轉至
    永寧路，之後警察就表示伊闖紅燈，並稱他有鳴笛，當場開
    單告發闖紅燈，伊表示不服，之後伊提出申訴，卻又收到「
    不聽勤務人員制止」之違規紅單，爰依法聲明異議等語。
三、按汽車駕駛人，駕駛汽車有違反道路交通管理處罰條例之行
    為，經交通勤務警察或依法令執行交通稽查任務人員制止時
    ，不聽制止或拒絕停車接受稽查而逃逸者，除按各該條規定
    處罰外，處3,000元以上6,000元以下罰鍰，道路交通管理處
    罰條例第60條第1 項固有明文。又對交通違規不服稽查取締
    之事實認定，須經攔停稽查而有下列情事之一者：一、拒絕
    查驗駕照、行照或其他足資稽查之文件者；二、拒絕停靠路
    邊接受稽查者；三、以消極行為不服從稽查者；四、經以警
    報器、喊話器呼叫靠邊停車而不靠邊停車接受稽查取締或逃
    逸者，內政部警政署70年7 月13日警署交字第19418 號函亦
    有明示。是道路交通管理處罰條例第60條第1 項所定之處罰
    要件，係受處分人確有「故意不聽制止或拒絕停車接受稽查
    而逃逸」之積極行為，若行為人並不知為警攔停稽查而離開
    ，即難謂有該條項之違規。
四、經查：
  (一)有關異議人即受處分人甲○○於98年9 月11日上午11時49分
    許，駕駛車牌號碼547 —ZB號營業貨運曳引車，行經臺北縣
    土城市○○路與永安街口時，有紅燈左轉之闖紅燈之事實，
    業據證人即警員徐資証及林志松於本院調查程序中證述明確
    ，應認屬實。
  (二)又異議人甲○○駕駛車牌號碼547 —ZB號營業貨運曳引車，
    有前揭違反道路交通管理處罰條例之行為，經警員徐資証鳴
    警笛警示，並用手勢指示異議人停車受檢等情，亦據證人徐
    資証及林志松於本院調查時具結證述綦詳。惟徵之異議人於
    本院調查程序中陳稱：當時伊係以無線電呼叫友人，因友人
    在永寧路上的電機行，因而迴轉至永寧路上等語，可見當時
    異議人係使用無線電之情。另衡以證人徐資証於本院審理中
    證稱：當時異議人所行駛之車道，車流量很大等語歷歷，則
    以該時地之交通流量及環境，異議人是否確實聽聞、注意警
    員徐資証追躡於後，並以鳴警笛及手勢示意之方式攔停異議
    人，實非無疑。則本件既無證據證明異議人確有「故意不聽
    制止或拒絕停車接受稽查而逃逸」之主觀犯意及客觀積極行
    為，自難僅憑證人徐資証之詞，遽認異議人有不服勤務人員
    制止之意。從而，異議人駕駛營業貨運曳引車雖有違反道路
    交通管理處罰條例之行為，並經警員制止，然本件既無證據
    證明異議人違規當時確實知悉員警以警笛或手勢指示停車接
    受稽查，而有不聽制止或拒絕停車接受稽查而逃逸之事實，
    自難認其有何道路交通管理處罰條例第60條第1 項之違規。
五、綜上所述，本件既不能證明異議人確於上開時、地有「違反
    本條例之行為，不聽勤務人員制止（警方第一次鳴警報器示
    意車輛停車，駕駛不聽制止而駕車迴轉規避）」之違規事實
    ，原處分機關所舉之證據，既無法使本院確信異議人即為本
    件之違規人，依罪證有疑，採利於受處分人之原則，自應為
    對異議人有利之認定。原處分機關未予詳察，遽對受處分人
    為上開裁處，即難認為允當，受處分人之異議為有理由，自
    應由本院撤銷原處分，諭知受處分人不罰，以資適法。
六、依道路交通案件處理辦法第20條前段，裁定如主文。
中    華    民    國    98    年    12    月    31    日
                  交通法庭  法  官    連  雅  婷
以上正本證明與原本無異。
如不服本裁定應於送達後五日內向本院提出抗告狀。
                            書記官    郭  晉  良
中    華    民    國    98    年    12    月    31    日


司法院資訊處製作；財團法人民間司法改革基金會備份。
